【裁判字號】    98,易緝,90
【裁判日期】    980415
【裁判案由】    詐欺
【裁判全文】
臺灣臺中地方法院刑事判決              98年度易緝字第90號
公  訴  人  臺灣臺中地方法院檢察署檢察官
被      告  乙○○
                    （另案在臺灣臺北監獄臺北分監執行中）
上列被告因詐欺案件，經檢察官提起公訴（96年度偵字第22401
號），本院合議庭裁定改依簡式審判程序，判決如下：
    主    文
乙○○共同犯詐欺取財罪，處有期徒刑捌月。
    犯罪事實
一、乙○○、吳佩真、邱顯良（二人分別經本院以九十七年度易
    第三九一一號判處有期徒刑一年二月、一年）與不詳姓名年
    籍自稱「陳德昆」、「張志誠」、「彭建馨」、「臺北市刑
    事警察局李國榮警官」、「金管會林宏明主任」、「高雄地
    檢署張先生」、「高雄地檢署庭長李先生」等成年男子及不
    詳姓名年籍自稱中華電信公司人員之成年女子及所屬之詐欺
    集團成員共同意圖為自己不法所有之犯意聯絡，由乙○○於
    九十六年六月底某日提供其在臺北富邦銀行金華分行申設戶
    名：乙○○、帳號：000000000000號帳戶（下稱乙○○之臺
    北富邦銀行帳戶）之存摺、提款卡與自稱「彭建馨」之人，
    另吳佩真於九十六年六月二十五日應不詳姓名年籍自稱「陳
    德昆」之人要求，至合作金庫銀行大里分行申設戶名：吳佩
    真，帳號：0000000000000號帳戶（下稱吳佩真之合作金庫
    帳戶）後，即將該帳戶存摺、印章交付與「陳德昆」。又邱
    顯良於九十六年六月二十八日，將其在永豐銀行西松分行申
    設之帳號：00000000000000號帳戶（下稱邱顯良之永豐銀行
    帳戶）帳號告知不詳姓名年籍自稱「張志誠」之人。「陳昆
    德」、「張志誠」、「彭建馨」所屬之詐騙集團之女性成員
    隨即於九十六年年六月二十六日中午十二時許，以電話向甲
    ○○詐稱：其係中華電信，其姓名遭冒用申辦電話，並為其
    轉接「臺北市刑事警察局李國榮警官」查詢，該「李國榮警
    官」告知其與公司之帳戶涉嫌詐欺，將立即凍結帳戶並發佈
    通緝，並要求其與「金管會林宏明主任」聯絡，速將所有存
    款匯至指定帳戶作公證云云，期間並有自稱「高雄地檢署張
    先生」、「高雄地檢署庭長李先生」來電稱係上開「臺北市
    刑事警察局李國榮警官」、「金管會林宏明主任」之高階長
    官，指其保證金不夠需再匯款云云。甲○○不虞有詐，因而
    陷於錯誤，陸續依對方指示匯款至指定帳戶，共計匯款達新
    臺幣（下同）一千五百四十八萬元（詳如附表所示）。其中
    匯入上開吳佩真之合作金庫帳戶共四百九十八萬元、邱顯良
    之永豐銀行帳戶一百二十萬元、乙○○之臺北富邦銀行帳戶
    三百萬元，及人頭帳戶楊宋文（所犯幫助詐欺罪本院以九十
    七年度簡字第一三二七號判處有期徒刑三月）之臺灣中小企
    業銀行埔里分行所申請開立之帳號：00000000000號帳戶（
    下稱楊宋文之臺灣中小企業銀行帳戶）一百萬元。乙○○於
    九十六年六月二十七日提領二百九十五萬元，並轉交付「彭
    建馨」，另吳佩真旋於九十六年六月二十六日、六月二十七
    日在臺中縣大里市合作金庫銀銀行大里分行分別提領九十九
    萬元、三百九十七萬元，並交付自稱「陳德昆」之人，另邱
    顯良於九十六年六月二十八日下午在臺北市○○路提領一百
    二十萬元，並交付予自稱「張志誠」（匯款、提領情形詳如
    附表所示）。嗣甲○○家人查覺有異，制止其繼續匯款，甲
    ○○始知受騙。
二、案經甲○○分別訴由臺北市政府警察局松山分局、臺中縣警
    察局霧峰分局報告臺灣臺中地方法院檢察署檢察官偵查起訴
    。
    理    由
一、訊據被告乙○○上開事實坦承不諱，證人即被害人甲○○遭
    詐騙後依對方指示匯款至指定帳戶，共計匯款一千五百四十
    八萬元，其中匯款至被告乙○○之臺北富邦銀行帳戶三百萬
    元，及被告吳佩真之合作金庫帳戶、同案被告邱顯良之永豐
    銀行帳戶各四百九十八萬、一百二十萬元之事實，業據證人
    甲○○於警詢時指證明確，並有匯款委託書、華僑銀行存款
    存摺封面影本四份、國泰世華銀行存摺封面影本、合作金庫
    銀行三民分行存摺封面影本各一份、富邦商業銀行金華分行
    九十六年八月九日北富銀金字第九六六一００００八三號函
    附之存摺類存款主檔內容查詢單、開戶資料、印鑑卡（被告
    乙○○帳戶資料）、合作金庫銀行大里分行九十六年八月十
    三日合金大里存字第０九六０００三九五五號函附之客戶當
    月份交易資料查詢單、新開戶建檔資料、印鑑卡影本（即被
    告吳佩真帳戶資料）、永豐銀行西松分行九十六年七月十六
    日永號豐銀西松分行（０九六）字第０００二六號函附之客
    戶基本資料查詢、印鑑卡、存摺主檔查詢、存摺存款歷史往
    來明細查詢一覽表影本（即被告邱顯良帳戶資料）在卷可參
    ，另同案被告楊宋文提供臺灣中小企業銀行帳戶供他人使用
    之事實，業據其供認無訛，被告吳佩真、邱顯良雖否認犯行
    ，惟渠等亦供承確有提供其各該帳戶資料與他人使用並為之
    提款之事實。查我國近年出售帳戶、電話供詐欺集團行騙甚
    為猖厥，有關詐欺集團詐使用出售之「人頭帳戶」供被害人
    匯款，該提供帳戶者倘有幫助詐欺之犯意，以我國司法實務
    之認定悉成立幫助詐欺取財罪，而因該「人頭帳戶」之提供
    者因與詐欺集團無犯意絡，僅以幫助之意交付帳戶資料，故
    詐欺集團成員往往由具有共犯關係之「車手」負責持「人頭
    帳戶」提款卡前往提款，此因此等帳戶往往係詐欺集團輾轉
    取得，且提供「人頭帳戶」之人與詐欺集團成員並無一定之
    信賴關係，故負責分工提款之「車手」，係實際經手詐騙之
    現款，自有一定之信任，方使之得以接觸現款。被告提供帳
    戶資料供詐欺集團成員用，且猶為之提款，而能接觸鉅額現
    款，足見該詐欺集團成員對被告應有相當程度之信賴關係，
    應無疑義。按正犯、從犯之區別，係以其主觀之犯意及客觀
    之犯行為標準，凡以自己犯罪之意思而參與犯罪，無論其所
    參與者是否犯罪構成要件之行為，皆為正犯，其以幫助他人
    犯罪之意思而參與犯罪，其所參與者，苟係犯罪構成要件之
    行為，亦為正犯，必以幫助他人犯罪之意思而參與犯罪，其
    所參與者又為犯罪構成要件以外之行為，始為從犯，最高法
    院二十五年度上字第二二五三號判例意旨可資參照。我國現
    今電話詐騙犯罪猖獗，此犯罪類型常須蒐羅電話門號、金融
    機構帳戶、撥打電話、指定被害人匯款帳戶、自帳戶提領款
    項、取贓分贓等階段，乃係需由多人縝密分工方能完成之集
    團性犯罪，被告乙○○非惟提供帳戶供詐欺集團使用，猶負
    責提領款項擔任俗稱「車手」之工作，自均應論以共同正犯
    而非幫助犯。綜上，被告乙○○事證至為明確，犯行洵堪認
    定，應予依法論科。
二、核被告乙○○所為，係犯刑法第三百三十九條第一項之詐欺
    取財罪。又按共同實施犯罪行為之人，在合同意思範圍以內
    ，各自分擔犯罪行為之一部，相互利用他人之行為，以達其
    犯罪之目的者，即應對於全部所發生之結果，共同負責，且
    共同正犯之意思聯絡，原不以數人間直接發生者為限，即有
    間接聯絡者，亦包括在內。如甲分別邀約乙、丙犯罪，雖乙
    、丙間彼此並無直接之聯絡，亦無礙於其為共同正犯之成立
    ，最高法院九十二年度臺上字第五四０七號判決可資參照。
    再被告乙○○與同案被告吳佩真、邱顯良二人分別係因案外
    人「彭建馨」、「陳昆德」、「張志誠」邀約而參與本件犯
    行，揆諸上開說明，被告乙○○、同案被告吳佩真、邱顯良
    與不詳姓名年籍自稱「陳昆德」、「張志誠」、「彭建馨」
    、「臺北市刑事警察局李國榮警官」、「金管會林宏明主任
    」、「高雄地檢署張先生」、「高雄地檢署庭長李先生」等
    成年男子及不詳姓名年籍自稱中華電信公司人員之成年女子
    及所屬之詐欺集團成員，就本件犯行有犯意聯絡及行為分擔
    ，均為共同正犯。該詐欺集團成員多次電話詐騙被害人甲○
    ○使之多次匯款至各該帳戶，係基於同一詐欺取財之犯意，
    為完成同一詐欺取財之目的，而於緊接之密接時間內，利用
    同一犯罪機會接續為之，均為接續犯，係實質上一罪，僅成
    立一個詐欺取財既遂罪。公訴人僅起訴就匯款至被告乙○○
    及同案被告吳佩真、邱顯良各該臺北富邦銀行帳戶、合作金
    庫帳戶及永豐銀行帳戶部分（即附表編號1、5、6部分），
    尚有未洽，惟附表編號2、3、4、7、9部分與上開起訴部分
    有實質上一罪關係，本院自得併予審究。爰審酌被告參與詐
    欺集團，使被害人甲○○遭詐騙金額非少、損失甚鉅、而被
    告乙○○別提領金額甚高，惟就現有證據觀之，其就本案犯
    行分工僅係限提供個人帳戶及負責提領部分款項，參與分工
    犯行較少，非屬詐欺集團成員核心，自非元兇首惡，且尚能
    坦承犯行，亦表悔意之犯後態度等一切情狀，判處如主文所
    示之刑，以示儆懲。
據上論斷，應依刑事訴訟法第二百七十三條之一第一項、第二百
九十九條第一項前段，刑法第二十八條、第三百三十九條第一項
，刑法施行法第一條之一，判決如主文。
本案經檢察官陳僑舫到庭執行職務。
中    華    民    國    98    年    4     月    15    日
                  刑事第八庭    法  官  陳  葳
以上正本證明與原本無異。
如不服本判決應於收受判決後10日內向本院提出上訴書狀，並應
敘述具體理由；其未敘述上訴理由者，應於上訴期間屆滿後20日
內向本院補提理由書（均須按他造當事人之人數附繕本）「切勿
逕送上級法院」。
                                書記官  張雅如
中    華    民    國    98    年    4     月    15    日
附錄法條：
刑法第三百三十九條第一項：
意圖為自己或第三人不法之所有，以詐術使人將本人或第三人之
物交付者，處五年以下有期徒刑、拘役或科或併科一千元以下罰
金。
附表：
┌──┬────┬──────┬──────┬──────┬────────┐
│編號│匯款時間│匯款地點    │匯入帳戶    │ 匯款金額   │提領人          │
│    │        │            │            │（新臺幣）  │                │
├──┼────┼──────┼──────┼──────┼────────┤
│1   │九十六年│高雄市博愛一│戶名吳佩真，│四百九十八萬│由吳佩真於九十六│
│    │六月二十│路五五號之華│合作金庫銀行│元          │年六月二十六日、│
│    │六日下午│僑銀行三民分│大里分行帳戶│            │六月二十七日分別│
│    │一時五十│行          │，帳號：1025│            │提領九十九萬元、│
│    │八分    │            │00000000號。│            │三百九十七萬元，│
│    │        │            │            │            │並轉交予自稱「陳│
│    │        │            │            │            │德昆」真實姓名不│
│    │        │            │            │            │詳男子（吳佩真部│
│    │        │            │            │            │分另經本判有期徒│
│    │        │            │            │            │刑一年二月；「陳│
│    │        │            │            │            │德昆」所涉犯行部│
│    │        │            │            │            │分，由檢察官另行│
│    │        │            │            │            │偵辦）。        │
├──┼────┼──────┼──────┼──────┼────────┤
│2   │九十六年│同上        │戶名王美雲，│一百萬元    │王美雲經檢察官不│
│    │六月二十│            │聯邦銀行西屯│            │起訴處分。      │
│    │七日上午│            │分行，帳號：│            │                │
│    │十一時二│            │000000000000│            │                │
│    │十分    │            │號。        │            │                │
├──┼────┼──────┼──────┼──────┼────────┤
│3   │九十六年│同上        │戶名劉建宏，│一百萬元    │                │
│    │六月二十│            │彰化銀行埔里│            │                │
│    │七日中午│            │分行，帳號：│            │                │
│    │十二四十│            │000000000000│            │                │
│    │一分    │            │00號。      │            │                │
│    │        │            │            │            │                │
│    │        │            │            │            │                │
│    │        │            │            │            │                │
│    │        │            │            │            │                │
├──┼────┼──────┼──────┼──────┼────────┤
│4   │九十六年│同上        │戶名黃建宏，│一百萬元    │                │
│    │六月二十│            │陽信銀行三重│            │                │
│    │七日中午│            │分行，帳號：│            │                │
│    │十二時四│            │00000000000 │            │                │
│    │十二分  │            │號。        │            │                │
├──┼────┼──────┼──────┼──────┼────────┤
│5   │九十六年│同上        │戶名乙○○，│三百萬元    │由乙○○於九十六│
│    │六月二十│            │臺北富邦銀行│            │年六月二十七日提│
│    │七日下午│            │金華分行，帳│            │領二百九十五萬元│
│    │一時五十│            │號：00000000│            │，並交付自稱「彭│
│    │一分    │            │4409號。    │            │建馨」（「彭建馨│
│    │        │            │            │            │」所涉犯行部分，│
│    │        │            │            │            │由檢察官另行偵辦│
│    │        │            │            │            │）。            │
├──┼────┼──────┼──────┼──────┼────────┤
│6   │九十六年│同上        │戶名邱顯良，│一百二十萬元│由邱顯良於九十六│
│    │六月二十│            │永豐銀行松山│            │年六月二十八日提│
│    │八日下午│            │分行，帳號：│            │領一百二十萬元，│
│    │二時十七│            │000000000000│            │並轉交予自稱「張│
│    │分      │            │93號。      │            │志誠」真實姓名不│
│    │        │            │            │            │詳男子。（邱顯良│
│    │        │            │            │            │另經本院判處有期│
│    │        │            │            │            │徒刑一年，「張志│
│    │        │            │            │            │誠」所涉犯行部分│
│    │        │            │            │            │，由檢察官另行偵│
│    │        │            │            │            │辦）            │
├──┼────┼──────┼──────┼──────┼────────┤
│7   │九十六年│合作金庫銀行│戶名張正裕，│八十萬元    │張正裕經檢察官不│
│    │六月二十│三民分行    │埔里郵局，帳│            │起訴處分。      │
│    │八日    │            │號：00000000│            │                │
│    │        │            │402838號。  │            │                │
├──┼────┼──────┼──────┼──────┼────────┤
│8   │九十六年│高雄市博愛一│戶名楊宋文，│一百萬元    │楊宋文另經本院判│
│    │六月二十│路三六六號之│臺灣中小企業│            │處有期徒刑三月。│
│    │八日    │國泰世華銀行│銀行，帳號：│            │                │
│    │        │三民分行    │00000000000 │            │                │
│    │        │            │號          │            │                │
├──┼────┼──────┼──────┼──────┼────────┤
│9   │九十六年│國泰世華銀行│戶名巫勇道，│一百五十萬元│                │
│    │七月二日│高雄分行    │國泰世華銀行│            │                │
│    │上午十時│            │館前分行，帳│            │                │
│    │五十八分│            │號：00000000│            │                │
│    │        │            │860         │            │                │
│    │        │            │號。        │            │                │
│    │        │            │            │            │                │
└──┴────┴──────┴──────┴──────┴────────┘


司法院資訊處製作；財團法人民間司法改革基金會備份。
